臺灣桃園地方法院民事判決　　　　　　109年度重訴字第166號
原　　　告　彭鈺　　
訴訟代理人　彭翎　　
　　　　　　吳志祥律師
被　　　告　方迪清　

訴訟代理人　陳薏如律師
上列當事人間請求損害賠償事件，原告提起刑事附帶民事訴訟，
經本院刑事庭以108 年度審交重附民字第48號裁定移送前來，本
院於民國110 年9 月22日言詞辯論終結，判決如下：
    主      文
一、被告應給付原告新臺幣4,315,780 元，及自民國109 年2 月
    11日起至清償日止，按週年利率百分之五計算之利息。
二、原告其餘之訴駁回。
三、訴訟費用由被告負擔百分之二十八，餘由原告負擔。
四、本判決第一項於原告以新臺幣144 萬元為被告供擔保後，得
    假執行。但被告如以新臺幣4,315,780 元為原告預供擔保，
    得免為假執行。
五、原告其餘假執行之聲請駁回。
    事實及理由
壹、程序方面：
    按訴狀送達後，原告不得將原訴變更或追加他訴，但擴張或
    減縮應受判決事項之聲明者，不在此限；不變更訴訟標的，
    而補充或更正事實上或法律上之陳述者，非為訴之變更或追
    加。次按原告於判決確定前，得撤回訴之全部或一部。但被
    告已為本案之言詞辯論者，應得其同意，民事訴訟法第255
    條第1 項但書第3 款、第256 條、第262 條第1 項分別定有
    明文。經查，原告起訴時原列被告方迪清及訴外人聯倉交通
    股份有限公司（下稱聯倉公司）為被告，聲明請求：㈠被告
    應連帶給付原告新臺幣（下同）1,600 萬元，及自起訴狀繕
    本送達翌日起至清償日止，按週年利率百分之五計算之利息
    ；㈡願供擔保，請准宣告假執行（附民卷5 頁）。嗣於民國
    109 年2 月4 日具狀撤回對聯倉公司之訴訟（附民卷53頁）
    ；復於110 年9 月22日具狀變更聲明為：㈠被告應給付原告
    15,935,933元，及自起訴狀繕本送達翌日起至清償日止，按
    週年利率百分之五計算之利息；㈡願供擔保，請准宣告假執
    行（本院卷二180 頁）。經核原告撤回對於聯倉公司之起訴
    部分，因其尚未為本案之言詞辯論，原告撤回毋庸得聯倉交
    通股份有限公司之同意，即生該部分訴訟撤回之效力；至於
    變更請求金額部分，屬縮減應受判決事項之聲明；另更正連
    帶聲明部分，係更正法律上陳述，非為訴之變更及追加，依
    上開規定，均應予准許。
貳、實體方面：
一、原告主張：
    被告於107 年8 月28日上午8 時許，駕駛車牌號碼0000-00
    號自用小客車（下稱系爭車輛），由桃園市中壢區高鐵北路
    往大竹交流道方向行駛，行經該路段接近青心路口（下稱系
    爭路口）時，竟未注意變換車道時，應讓直行車先行，並注
    意保持安全距離及間隔，即貿然由原行駛之中線車道往右變
    換至外側車道，適有原告騎乘車牌號碼000-0000號普通重型
    機車（下稱系爭機車），於上開路段外側車道由同方向直行
    而至，被告所駕系爭車輛猛烈撞擊系爭機車之左後方（下稱
    系爭車禍），致原告人車倒地，因而受有右側聽力全聾、右
    側外展神經損傷、右側顏面神經損傷併右側眼曝露性角膜炎
    、右側第六對腦神經麻痺併內斜視、外傷性左眼眶骨骨折等
    傷害（下稱系爭傷害）。並支出如附表一所示醫藥費用222,
    537 元、看護費用147,400 元（專人看護費用4,400 元＋家
    人看護費用143,000 元＝147,400 元）、機車維修費用14,3
    84元（經折舊）、就醫交通費用35,713元、醫療用品雜費33
    ,867元、眼鏡損失7,200 元、鑽戒損失13,500元、助聽器18
    7 萬元、薪資損失163,468 元、勞動能力減損7,411,248 元
    ，且受有精神上痛苦，得請求精神慰撫金600 萬元。爰依民
    法第184 條第1 項前段、第193 條第1 項、第195 條第1 項
    規定，提起本件訴訟等語，並聲明：如上開變更後聲明所示
    。
二、被告則以：對於原告主張之事實、被告應對系爭車禍應負全
    部過失責任及原告請求賠償如附表所示醫藥費用222,537 元
    、機車維修費用14,384元、就醫交通費35,713元、醫療用品
    雜費33,867元、眼鏡損失7,200 元、鑽戒損失13,500元等，
    均不爭執。另原告請求看護費用部分，自107 年9 月4 日起
    至同年9 月5 日止期間之專人看護費用4,400 元，亦不爭執
    ，惟自107 年9 月6 日起至同年11月10日共計65天之家人看
    護費用143,000 元部分，則應以每日1,000 元計算。另助聽
    器費用187 萬元部分，因原告就醫檢測結果不一，是否有配
    戴之必要性，顯有疑義，且請求金額過高，亦未舉證助聽器
    使用年限；薪資損失163,468 元及勞動能力減損7,411,248
    元部分，應以實際領取薪資30,075元為計算；精神慰撫金60
    0 萬元，則屬過高，且請求金額應扣除已領取汽車強制責任
    保險金569,143 元等語置辯。並聲明：㈠原告之訴及假執行
    聲請均駁回。㈡如受不利判決，願供擔保請准宣告免為假執
    行。
三、不爭執事項：
（一）本件車禍事故係因被告過失所致。
（二）原告因本件車禍事故受有以下損害：
   1、醫藥費用：222,537元。
   2、看護費用：69400 元（包含自107 年9 月4 日起至9 月5
      日止專人看護費用4,400 元）。
   3、機車維修費用（經折舊）：14,384元。
   4、就醫交通費用：35,713元。
   5、醫療用品雜費：33,867元。
   6、眼鏡損失：7,200元。
   7、鑽戒損失：13,500元。
（三）原告因系爭車禍已領取569,143 元汽車強制責任保險金。
四、本件爭點：
（一）原告請求由家人看護期間（自107 年9 月6 日起至11月10
      日止，共計65天）之看護費用，每日以2,200 計算，有無
      理由？
（二）原告請求助聽器187萬元，有無理由？
（三）原告請求薪資損失163,468元，有無理由？
（四）原告請求勞動能力減損7,411,248 元，有無理由？
（五）原告請求精神慰撫金600 萬元，有無理由？
五、得心證之理由：
（一）按因故意或過失，不法侵害他人之權利者，負損害賠償責
      任；汽車、機車或其他非依軌道行駛之動力車輛，在使用
      中加損害於他人者，駕駛人應賠償因此所生之損害。不法
      侵害他人之身體或健康者，對於被害人因此喪失或減少勞
      動能力或增加生活上之需要時，應負損害賠償責任。不法
      侵害他人之身體、健康、名譽、自由、信用、隱私、貞操
      ，或不法侵害其他人格法益而情節重大者，被害人雖非財
      產上之損害，亦得請求賠償相當之金額，民法第184 條第
      1 項前段、第191 條之2 本文、第193 條第1 項、第195
      條第1 項前段分別定有明文。又汽車在同向二車道以上之
      道路，除應依標誌或標線之指示行駛外，變換車道時，應
      讓直行車先行，並注意安全距離，道路交通安全規則第98
      條第1 項第6 款亦定有明文。經查，被告於前揭時地，未
      注意變換車道時，應讓直行車先行，並注意安全距離，即
      貿然由原行駛之中線車道往右變換至外側車道，致發生系
      爭車禍，造成原告受有系爭傷害，因而支出如附表一編號
      1 、3 、4 、5 、6 、7 所示費用損害，被告因上開行為
      經本院以刑事判決判處有期徒刑8 月等情，有診斷證明書
      、醫療費用收據、聘僱證明書、機車估價單、計程車乘車
      證明、停車場收據、統一發票、大學眼鏡配鏡證明、機車
      出廠年月證明、機車行照等資料附卷可稽（附民卷69至91
      頁、119 至219 頁、221 至225 頁、243 至295 頁、303
      至327 頁；卷一29頁、65頁），且為兩造所不爭執，並經
      本院依職權調閱上開刑事卷宗審閱無訛，堪信屬實，原告
      自得依上開規定請求被告負侵權損害賠償責任。是原告主
      張因系爭車禍受有附表一編號1 、3 、4 、5 、6 、7 所
      示損害項目及金額，即屬有據。
（二）看護費用：
      原告主張因系爭傷害需專人看護67天，除自107 年9 月4
      起至同年9 月5 日止，共計2 天聘請專人看護外，其餘天
      數則由家人代為看護等語，業經其提出診斷證明書、聘僱
      證明書為據（附民卷69、221 頁），且為被告所不爭執，
      堪認原告因系爭傷害需受專人看護67天。至被告雖抗辯原
      告請求家人看護期間（自107 年9 月6 日起至同年11月10
      日，共計65天），其每日看護費用以2,200 元計算，應屬
      過高等語。然審酌原告自107 年9 月3 日起至同年月5 日
      ，聘僱專人全天看護費用為2,200 元，有聘僱證明書在卷
      可稽（附民卷221 頁），足認原告請求每日家人看護費用
      與一般看護市場價額相符。且專業看護固具有專業性，然
      親屬看護所付出愛心及耐心，往往更甚於專業看護，況親
      人本於親情所為照顧，通常也較看護工更為細心，所付出
      之勞心勞力，實不亞於看護工之照顧，究不能以家人非專
      業看護即貶損其價值，且對需親情關懷之病人而言，親人
      看護更有利於病情之良性發展，自不應以其非專業看護工
      ，而以低於市場行情之標準評價其勞力，是原告請求被告
      賠償67天看護費用，每日看護費用以2,200 元計算，共14
      7,400 元【計算式：67天×2,200 元＝147,400 元】，即
      屬有據。
（三）助聽器費用：
      按民法第193 條第1 項所定增加生活上之需要，係指被害
      人以前無此需要，因為受侵害，始有支付此費用之需要而
      言。原告主張其因系爭車禍聽覺受損，需長年配戴助聽器
      ，以每副助聽器費用170,000 元、使用年限5 年、原告尚
      有餘命58年計算，原告需額外支出助聽器費用187 萬元，
      業經其提出長庚醫療財團法人林口長庚紀念醫院（下稱長
      庚醫院）診斷證明書、臺北榮民總醫院診斷證明書、振興
      醫院診斷證明書及助聽器發票為證（本院卷一77、81、83
      、329 頁）。審酌上開診斷證明書分別記載「右側外傷性
      顳骨骨折併聽力障礙……病患於107 年11月2 日接受純音
      聽力檢查，結果平均聽力右耳損失110 分貝，左耳損失10
      分貝，宜配戴跨傳性助聽器」、「右側感音性聽力障礙…
      …純音聽力檢查氣導閾值左耳氣導閥值平均10分貝。右耳
      110 分貝無反應，依純音聽力檢查屬右耳聽力完全喪失」
      及「右側感音性耳聾……行純音聽力檢查，氣導閾值左耳
      平均氣導閾值為10分貝，屬正常範圍內，右耳平均氣導閾
      值為110 分貝，屬極重度聽障」等語，核與長庚醫院對原
      告因系爭車禍之勞動能力減損進行鑑定結果為被告右耳失
      聰相符，有長庚醫院110 年4 月15日函及附件（下稱系爭
      鑑定，本院卷二第92頁）在卷可憑，堪認原告之右耳確有
      需長年佩戴助聽器，以恢復其聽力之必要。依內政部公布
      107 年簡易生命表我國女性平均年齡為84.05 歲，以84歲
      為基準，則原告自系爭車禍發生時為24歲起，尚有餘命60
      年，而助聽器之一般使用年限為3 年至5 年，則原告主張
      以5 年計算其助聽器之使用年限，共計需更換11次助聽器
      ，尚屬合理。至原告雖請求一副助聽器之費用，然依上開
      認定結果原告僅右耳需配戴助聽器，故每5 年助聽器費用
      應為85,000元（計算式：170,000 元÷2 ＝85,000元），
      並按霍夫曼計算法核計其金額，是原告請求助聽器費用為
      482,198 元（計算式如附表二所示），即屬有據，逾此範
      圍則屬無據。
（四）薪資損失：
      原告主張其因系爭車禍，需休養4 個月又4 天（自107 年
      8 月28日起至107 年12月31日止）無法工作，因而受有此
      段期間的薪資損害等語，業據其提出診斷證明書、在職證
      明、郵政員工薪給清單等資料為憑（附民卷69頁、85頁、
      87頁、89頁、91頁、335 至355 頁；本院卷一63頁），並
      有中華郵政股份有限公司桃園郵局110 年5 月27日函及附
      件即原告自108 年1 月起至110 年5 月止薪資資料（郵政
      員工所得稅詳情表）在卷可稽（本院卷二130 至135 頁）
      。原告依上開薪資資料主張系爭車禍發生前6 個月其本薪
      共計201,300 元，加計前6 個月之考核獎金15,038元、績
      效獎金15,038元及107 年2 、5 月全勤獎金6,168 元之月
      平均39,590元，故其每月受有39,590元等語。惟工資係指
      勞工因工作而獲得之報酬；包括工資、薪金及按計時、計
      日、計月、計件以現金或實物等方式給付之獎金、津貼及
      其他任何名義之經常性給與均屬之，勞動基準法（下稱勞
      基法）第2 條第3 款定有明文。而所謂其他任何名義之經
      常性給與，就獎金部分係指年終獎金、競賽獎金、研究發
      明獎金、特殊功績獎金、久任獎金、節約燃料物料獎金及
      其他非經常性獎金，勞基法施行細則第10條第2 款亦有明
      定。準此如非對於勞工提供勞務之對價具有經常性給與性
      質者，依上開規定，應排除列入工資範圍，且考核獎金係
      以受考核事業機構全體員工之整體表現而核發，屬勉勵性
      之給與；績效獎金則係由各事業年度決算盈餘，經考量政
      策因素所影響之收支後，達成之總盈餘，依員工貢獻程度
      提撥計給，是考核獎金及績效獎金均屬勉勵性之給與，亦
      非對於員工提供勞務之報酬，即非勞基法所謂之工資，是
      難認為原告依通常情形及已定之計畫，若非因系爭車禍受
      傷不能工作，可獲取之薪資。故依原告於系爭車禍前6 個
      月（即自107 年2 月起至同年7 月止）之薪資單，核算其
      每月經常性給付固定薪資所得平均為31,078元（計算式：
      〈30,075元＋30,075元＋31,580元＋31,580元＋31,580元
      ＋31,580元〉÷6 個月＝31,078元，元以下四捨五入）。
      而依上開診斷證明書記載原告需居家休養6 個月，是原告
      自得請求4 個月又4 天的薪資損害，據上原告因系爭傷害
      無法工作所受薪資損失應為128,456 元【計算式：4 個月
      薪資124,312 元〈每月薪資31,078元×4 月〉＋4 天薪資
      4,144 元〈每月薪資31,078元×4/ 30 〉＝128,456 元，
      元以下四捨五入】。從而，原告請求被告賠償薪資損失12
      8,456 元，即屬有據，逾此範圍則屬無據。
（五）喪失勞動能力：
      原告因系爭車禍受有系爭傷害業經認定如前，又經系爭鑑
      定，經綜合各項評估後之鑑定意見為：原告因頭部外傷、
      顱底及臉骨骨折、第6 、7 對腦神經受損、殘存右眼複視
      、視力減退（右眼矯正視力0.2 ）、右耳失聰、右臉麻痺
      、平衡感較差、臉部及身體殘存疤痕等症；再依據美國醫
      學會障害指引評估及其賺錢能力、職業、年齡等因素調整
      後計算其勞動能力減損39％等情，有系爭鑑定附卷可稽（
      本院卷二92至94頁）。審酌系爭鑑定係綜合考量系爭傷害
      情形、審閱原告相關病歷資料、問診及理學檢查等所作成
      ，並依據美國醫學會障害指引為評定標準，始評估原告失
      能比例，其鑑定結果應屬可採。又原告於83年1 月10日出
      生，至其65歲（即法定退休年齡）時為148 年1 月10日，
      故原告請求被告給付勞動能力減少損害之期間為108 年1
      月1 日（即原告主張不能工作期間屆滿之翌日）至147 年
      12月31日間勞動能力受有減損，核屬有據。爰以上開原告
      平均每月薪資31,078元計算，依霍夫曼式計算法扣除中間
      利息（首期給付不扣除中間利息）核計其金額為新臺幣8,
      204,276 元【計算方式為：31,078×263.66679431+( 31,
      078 ×0.96 774194)×( 264.00059126-263.66679431)
      =8 ,204,275.738398933 。其中263.66679431為月別單利
       ( 5/12 )％第479 月霍夫曼累計係數，264.00059126為
      月別單利( 5/12 )％第480 月霍夫曼累計係數，0.967741
      94為未滿一月部分折算月數之比例( 30/31=0.96774194)
      。採四捨五入，元以下進位】，再乘以39％，核計其金額
      為3,199,668 元【8,204,276 元×39％＝3,199,668 元，
      小數點以下四捨五入】。則原告請求被告賠償勞動能力減
      少之損害3,199,668 元，洵屬有據，應予准許，逾此範圍
      則屬無據。
（六）精神慰撫金：
      按不法侵害他人之身體、健康、自由者，被害人雖非財產
      上之損害，亦得請求賠償相當之金額，民法第195 條第1
      項前段定有明文。又慰撫金之賠償，其核給之標準固與財
      產上損害之計算不同，然非不可斟酌雙方身分資力與加害
      程度，核定相當之數額。惟所謂相當，除斟酌兩造身分地
      位、資力及家庭經濟狀況外，尤應兼顧加害程度及被害人
      所受之痛苦與對其身體、健康影響是否重大以為斷（最高
      法院51年度台上字223 號、85年度台上字第460 號、89年
      度台上字第1952號判決意旨參照）。準此，非財產上之損
      害賠償，應以實際加害之情形、被害人所受精神上痛苦程
      度、兩造身分地位及經濟狀況、可歸責之程度等定之。本
      件被告不法侵害原告身體之事實，業如前述，衡情原告所
      受系爭傷害包括右側聽力全聾、右側外展神經損傷、右側
      顏面神經損傷併右側眼曝露性角膜炎、右側第六對腦神經
      麻痺併內斜視、外傷性左眼眶骨骨折等傷害，其身心當受
      有痛苦，則請求被告賠償相當之精神慰撫金，即屬有據。
      本院審酌被告所為侵權行為態樣、原告所受傷害及痛苦程
      度，原告於系爭車禍發生時為中華郵政股份有限公司之員
      工，並斟酌兩造身分地位、家庭經濟狀況及財產所得（見
      個資等文件卷第2 至9 頁），及其他各種情形等一切情狀
      ，認原告得請求被告賠償之精神慰撫金應以60萬元為相當
      ，逾此數額之請求，則屬無據。
（七）基上，原告所受損害之項目及金額，共為4,884,923 元【
      計算式：222,537 元（醫藥費用）＋14,384元（機車損害
      ）＋35,713元（就醫交通費）＋33,867元（醫療用品雜費
      ）＋7,200 元（眼鏡損壞重配費用）＋13,500元（鑽戒受
      損費用）＋147,400 元（看護費用）＋482,198 元（助聽
      器費用）＋128,456 元（薪資損害）＋3,199,668 元（勞
      動能力減少之損害）＋60萬元（精神慰撫金）＝4,884,92
      3 元】。
（八）原告得請求之賠償金額：
      按強制汽車責任保險之保險人依強制汽車責任保險法規定
      所為之保險給付，視為被保險人損害賠償金額之一部分；
      被保險人受賠償請求時，得扣除之，強制汽車責任保險法
      第32條定有明文。此係因保險人之給付乃由於被保險人支
      付保險費所生，性質上屬於被保險人賠償責任承擔或轉嫁
      ，自應視為加害人或被保險人損害賠償金額之一部分，為
      避免受害人雙重受償，被保險人受賠償請求時，自得扣除
      之。經查，原告因本件車禍事故，已領取569,143 元強制
      汽車責任保險金乙節，為兩造所不爭執，並有第一產物保
      險股份有限公司110 年6 月30日函及附件賠案領款狀況查
      詢在卷可稽（本院卷二140 至141 頁）。是原告請求被告
      賠償金額，依上開規定及說明，尚應扣除上開金額，即原
      告得請求被告賠償之金額應為4,315,780 元【計算式：4,
      884,923 －569,143 元＝4,315,780 元】。
六、末按，給付無確定期限者，債務人於債權人得請求給付時，
    經其催告而未為給付，自受催告時起，負遲延責任。其經債
    權人起訴而送達訴狀，或依督促程序送達支付命令，或為其
    他相類之行為者，與催告有同一之效力；遲延之債務，以支
    付金錢為標的者，債權人得請求依法定利率計算之遲延利息
    ；應付利息之債務，其利率未經約定，亦無法律可據者，週
    年利率為百分之五，民法第229 條第2 項、第233 條第1 項
    本文及第203 條分別定有明文。本件原告對被告之侵權行為
    債權，核屬無確定期限之給付，經原告起訴而送達訴狀，被
    告迄未給付，當應負遲延責任。又本件起訴狀繕本係於109
    年2 月10日送達被告（附民卷361 頁）。是原告請求被告自
    109 年2 月11日起至清償日止，按週年利率百分之五計算之
    利息，核屬有據。
七、綜上所述，原告依民法第184 條第1 項前段、第193 條第1
    項、第195 條第1 項前段規定，請求被告給付如主文第1 項
    所示之金額及利息，為有理由，應予准許；逾此範圍之請求
    ，則無理由，應予駁回。又本判決原告勝訴部分，兩造分別
    陳明願供擔保請准宣告假執行或免為假執行，合於法律規定
    ，爰分別酌定相當之擔保金額准許之；至原告敗訴部分，其
    假執行之聲請失所附麗，應予駁回。
八、本件事證已臻明確，原告其餘攻擊防禦方法及所提證據，經
    本院斟酌後，核與判決不生影響，爰不逐一論述。
九、訴訟費用負擔之依據：民事訴訟法第79條。
中    華    民    國   110    年    10    月    15    日
                          民事第二庭  法  官  林其玄
正本係照原本作成。
如對本判決上訴，須於判決送達後20日內向本院提出上訴狀。如
委任律師提起上訴者，應一併繳納上訴審裁判費。
中    華    民    國   110    年    10    月    15    日
                                      書記官  戴育萍
┌────────────────────────────────────────┐
│附表一                                                                          │
├──┬──────┬────────────┬──────┬──────────┤
│編號│原告請求項目│金額（新臺幣）          │證據        │被告是否爭執        │
├──┼──────┼────────────┼──────┼──────────┤
│1   │醫療費用    │222,537元               │原證2       │不爭執              │
├──┼──────┼────────────┼──────┼──────────┤
│2   │看護費用    │147,400元               │原證1-1、3  │僅爭執：家人看護每日│
│    │            │自107 年9 月4 日起至107 │            │應以1,000 元。      │
│    │            │年11月10日止，共67天    │            │其餘均不爭執。      │
│    │            │                        │            │                    │
│    │            │（計算式：2200元×67天＝│            │                    │
│    │            │147,400 元）            │            │                    │
├──┼──────┼────────────┼──────┼──────────┤
│3   │機車維修費用│機車損害費用14,384元（經│原證4       │不爭執              │
│    │            │折舊）                  │            │                    │
├──┼──────┼────────────┼──────┼──────────┤
│4   │就醫交通費用│35,713元                │原證5       │不爭執              │
├──┼──────┼────────────┼──────┼──────────┤
│5   │醫療用品雜費│33,867元                │原證6       │不爭執              │
├──┼──────┼────────────┼──────┼──────────┤
│6   │眼鏡損失    │7,200元                 │原證7       │不爭執              │
├──┼──────┼────────────┼──────┼──────────┤
│7   │鑽戒損失    │13,500元                │原證8       │不爭執              │
├──┼──────┼────────────┼──────┼──────────┤
│8   │助聽器      │187萬元                 │原證1-5、9  │爭執                │
│    │            │以原告於系爭車禍25歲計算│            │                    │
│    │            │餘命為58年，助聽器使用年│            │                    │
│    │            │限以5 年計，至少需更換11│            │                    │
│    │            │副，每副17萬元。        │            │                    │
├──┼──────┼────────────┼──────┼──────────┤
│9   │薪資損失    │163,468元               │原證1-1 、  │爭執                │
│    │            │自107 年8 月28日起至107 │1-9、       │                    │
│    │            │年12月31日止，共4 月4 天│1-10、      │                    │
│    │            │。                      │1-11、      │                    │
│    │            │原告車禍前六個月平均薪資│1-12        │                    │
│    │            │為39,590元。            │10、        │                    │
│    │            │（計算式：〈月薪39,590元│13          │                    │
│    │            │×4 月〉＋4 天薪資5,108 │            │                    │
│    │            │＝163,468 元）          │            │                    │
├──┼──────┼────────────┼──────┼──────────┤
│10  │勞動能力減損│7,411,248元             │原證11      │爭執                │
├──┼──────┼────────────┼──────┼──────────┤
│11  │精神慰撫金  │600萬元                 │原證12      │爭執                │
├──┼──────┼────────────┼──────┴──────────┤
│    │共      計  │15,935,933元            │                                  │
└──┴──────┴────────────┴─────────────────┘
　
┌──────────────────────────────┐
│附表二                                                      │
├─────┬────┬─────────────┬─────┤
│助聽器副數│年數    │霍夫曼計算式              │金額      │
│          │        │（小數點以下四捨五入）    │          │
├─────┼────┼─────────────┼─────┤
│第1副     │第1年   │85,000元                  │85,000元  │
├─────┼────┼─────────────┼─────┤
│第2副     │第6年   │85,000元（1+5 0.05）＝│68,000元  │
│          │        │68,000元                  │          │
├─────┼────┼─────────────┼─────┤
│第3副     │第11年  │85,000元（1+100.05）＝│56,667元  │
│          │        │56,667元                  │          │
├─────┼────┼─────────────┼─────┤
│第4副     │第16年  │85,000元（1+150.05）＝│48,571元  │
│          │        │48,571元                  │          │
├─────┼────┼─────────────┼─────┤
│第5副     │第21年  │85,000元（1+200.05）＝│42,500元  │
│          │        │42,500元                  │          │
├─────┼────┼─────────────┼─────┤
│第6副     │第26年  │85,000元（1+250.05）＝│37,778元  │
│          │        │37,778元                  │          │
├─────┼────┼─────────────┼─────┤
│第7副     │第31年  │85,000元（1+300.05）＝│34,000元  │
│          │        │34,000元                  │          │
├─────┼────┼─────────────┼─────┤
│第8副     │第36年  │85,000元（1+350.05）＝│30,909元  │
│          │        │30,909元                  │          │
├─────┼────┼─────────────┼─────┤
│第9副     │第41年  │85,000元（1+400.05）＝│28,333元  │
│          │        │28,333元                  │          │
├─────┼────┼─────────────┼─────┤
│第10副    │第46年  │85,000元（1+450.05）＝│26,154元  │
│          │        │26,154元                  │          │
├─────┼────┼─────────────┼─────┤
│第11副    │第51年  │85,000元（1+500.05）＝│24,286元  │
│          │        │24,286元                  │          │
├─────┼────┼─────────────┼─────┤
│          │        │               共     計  │482,198元 │
└─────┴────┴─────────────┴─────┘